【裁判字號】    99,審訴,975
【裁判日期】    990831
【裁判案由】    毒品危害防制條例
【裁判全文】
臺灣桃園地方法院刑事判決             99年度審訴字第975號
公  訴  人  臺灣桃園地方法院檢察署檢察官
被      告  甲○○
上列被告因違反毒品危害防制條例案件，經檢察官提起公訴（99
年度毒偵字第1501號），嗣於本院準備程序進行中，被告就被訴
事實為有罪之陳述，經本院告知簡式審判程序之旨，並聽取當事
人之意見後，本院合議庭裁定改由受命法官獨任依簡式審判程序
審理，並判決如下：
    主  文
甲○○施用第一級毒品，累犯，處有期徒刑捌月，扣案之第一級
毒品海洛因壹包（驗餘淨重肆點玖壹公克）沒收銷燬之；又施用
第二級毒品，累犯，處有期徒刑肆月。應執行有期徒刑拾月，扣
案之第一級毒品海洛因壹包（驗餘淨重肆點玖壹公克）沒收銷燬
之。
    事  實
一、甲○○前於民國86年間因施用第一、二級毒品案件，經本院
    以87年度訴字第170 號裁定送觀察、勒戒後，因認無繼續施
    用毒品傾向，於87年11月7 日執行完畢釋放出所，並經本院
    以87年度訴字第170 號判決免刑確定；復於前開觀察、勒戒
    執行完畢釋放後5 年內即88年間，因施用第一級毒品案件，
    經臺灣士林地方法院以88年毒聲字第1454號裁定送觀察、勒
    戒後，因認無繼續施用毒品傾向，於88年8 月19日執行完畢
    釋放出所，並經臺灣士林地方法院檢察署檢察官以88年度偵
    字第6574號為不起訴處分確定。(一)又於88年間因連續施用第
    一、二級毒品案件，經本院以88年度毒聲字第7145號裁定令
    入戒治處所施以強制戒治，嗣經本院以89年度毒聲字第3640
    號裁定停止戒治併付保護管束出所，於90年1 月9 日保護管
    束期滿，停止戒治未經撤銷，強制戒治視為執行完畢，該連
    續施用第一、二級毒品案件並經本院以89年度訴字第88號判
    決各判處有期徒刑7 月、5 月，應執行有期徒刑10月確定；
    (二)另於87、88年間分別因竊盜及強盜案件，經臺灣高等法院
    以88年度上易字第2244號判決判處有期徒刑1 年4 月及經本
    院以88年度訴字第1081號判決判處有期徒刑3 年6 月確定，
    2 罪刑嗣經本院以93年度聲字第2001號裁定定應執行刑為有
    期徒刑4 年7 月確定；(三)又於88年間因竊盜案件，經臺灣士
    林地方法院以88年度訴字第513 號判決判處有期徒刑1 年6
    月確定；(四)繼於89年間因連續轉讓第二級毒品案件，經本院
    以89年度易字第653 號判決判處有期徒刑8 月確定。上開(一)
    、(三)、(四)4 罪刑嗣經本院以96年度聲減字第2050號裁定各減
    刑2 分之1 ，並更定應執行刑為有期徒刑1 年6 月確定，復
    與上開(二)之應執行刑有期徒刑4 年7 月接續執行，於97年2
    月5 日假釋併付保護管束出監，於97年6 月30日保護管束期
    滿，假釋未經撤銷，其未執行之刑，以已執行論（於本案構
    成累犯）。詎仍不知悔改，復基於施用第一級毒品海洛因及
    第二級毒品甲基安非他命（起訴書均稱安非他命，本院應予
    更正）之犯意，於99年3 月23日晚間10時許，在桃園縣中壢
    市○○路○ 段202 巷13號處所內，分別以針筒注射方式施用
    海洛因及以吸食器燒烤方式施用甲基安非他命各1 次。嗣於
    99年3 月24日晚間6 時30分許，在上址為警查獲，並扣得其
    所有施用剩餘之海洛因1 包（驗餘淨重4.91公克）。
二、案經桃園縣政府警察局移送臺灣桃園地方法院檢察署檢察官
    偵查起訴。
    理  由
一、本案被告甲○○所犯之罪，並非法定刑為死刑、無期徒刑或
    最輕本刑3 年以上有期徒刑之罪，亦非高等法院管轄第一審
    之案件，而被告於準備程序中就被訴事實已為有罪之陳述，
    經本院告知簡式審判程序之旨，並聽取當事人之意見後，本
    院合議庭乃依刑事訴訟法第273 條之1 第1 項規定，裁定改
    由受命法官獨任進行簡式審判程序，合先敘明。
二、上揭事實，業據被告甲○○於警詢、偵查及本院審理時均坦
    承不諱，而被告為警查獲後所採集之尿液檢體，經送請台灣
    檢驗科技股份有限公司以酵素免疫分析法初步檢驗，再佐以
    氣相層析質譜儀分析法確認檢驗結果分別呈鴉片類、甲基安
    非他命陽性反應，此有桃園縣政府警察局刑事警察大隊被採
    尿人尿液及毒品真實姓名與編號對照表及上開公司出具之濫
    用藥物檢驗報告1 紙附卷可稽；此外，查獲現場扣案之塊狀
    物體1 包（驗餘淨重4.91公克），經送法務部調查局鑑驗結
    果，確含海洛因成分，此有該局濫用藥物實驗室99年5 月13
    日調科壹字第099230108 號鑑定書1 紙在卷可憑，足認被告
    上開任意性之自白與事實相符，堪以採信。又按施用第一、
    二級毒品為犯罪行為，毒品危害防制條例第10條第1 項及第
    2 項各定有處罰明文。故施用該毒品者，依前揭規定本應科
    以刑罰，惟基於施用毒品之人，兼有病患屬性，乃於刑事政
    策上對合於一定條件之施用者，依同條例第20條、第23條之
    規定，施以觀察、勒戒及強制戒治之治療，期以保安處分替
    代刑罰，戒斷其身、心癮。嗣因其程序過於繁雜，上揭條例
    於92年7 月9 日修正公布，自93年1 月9 日施行，將該第20
    條、第23條之保安處分程序，單純區分為「初犯」、「五年
    內再犯」及「五年後再犯」三種；依其立法理由之說明：「
    初犯」，經觀察、勒戒或強制戒治後，應為不起訴處分或不
    付審理之裁定；經觀察、勒戒或強制戒治執行完畢釋放後，
    「五年內再犯」者，因其再犯率甚高，原實施之觀察、勒戒
    及強制戒治既已無法收其實效，爰依法追訴或裁定交付審理
    。至於經觀察、勒戒或強制戒治執行完畢釋放後，「五年後
    再犯」者，前所實施之觀察、勒戒或強制戒治已足以遮斷其
    施用毒品之毒癮，為期自新及協助其斷除毒癮，仍適用「初
    犯」規定，先經觀察、勒戒或強制戒治之程序。從而依修正
    後之規定，僅限於「初犯」及「五年後再犯」二種情形，始
    應先經觀察、勒戒或強制戒治程序，不能逕行起訴，亦即設
    為施用毒品罪起訴條件之限制。但倘被告於五年內已再犯，
    經依法再為保安處分或追訴處罰者，縱其第三次（或第三次
    以上）施用毒品之時間，在初犯之保安處分執行完畢釋放五
    年以後，即非屬「五年後再犯」之情形，且因前有「五年內
    再犯」情形，顯見其再犯率甚高，原實施之保安處分無法收
    其實效，毋庸仍予寬典處遇，而應依該條例第十條逕予刑罰
    制裁（最高法院99年度台非字第173 號判決意旨參照）。經
    查，本件被告初犯觀察、勒戒執行完畢釋放（87年11月7 日
    ）後5 年內，即再於88年間，因施用第一級毒品案件，經臺
    灣士林地方法院以88年毒聲字第1454號裁定送觀察、勒戒後
    ，因認無繼續施用毒品傾向，於88年8 月19日執行完畢釋放
    出所，並經臺灣士林地方法院檢察署檢察官以88年度偵字第
    6574號為不起訴處分確定，有臺灣高等法院被告前案紀錄表
    在卷足憑。是本件被告施用一、二級毒品犯行之時間雖在初
    犯觀察、勒戒執行完畢釋放後5 年後，惟其已於初犯觀察、
    勒戒執行完畢釋放後5 年內再犯施用第一級毒品案件，並經
    施以勒戒處遇，依上開說明，本件自應予以追訴處罰。綜上
    ，本件事證明確，被告犯行均堪認定，應依法論科。
三、核被告甲○○所為，係犯毒品危害防制條例第10條第1 項之
    施用第一級毒品罪及同條第2 項之施用第二級毒品罪。被告
    施用第一級毒品前後及施用第二級毒品前持有第一、二級毒
    品之低度行為，應為其施用之高度行為所吸收，不另論罪。
    被告所犯上開2 罪間，犯意各別，行為互殊，應分論併罰。
    又被告有事實欄一所載之犯罪科刑及執行情形，有臺灣高等
    法院被告前案紀錄表1 份可按，其於徒刑執行完畢後5 年內
    故意再犯本件有期徒刑以上之2 罪，皆為累犯，均應依刑法
    第47條第1 項之規定加重其刑。爰審酌被告前已因施用毒品
    案件各經勒戒、戒治及入監執行完畢，本應徹底戒除毒癮，
    竟再犯本件施用毒品之犯行，原不宜寬縱，惟念其犯後坦承
    犯行且施用毒品僅殘害己身等一切情狀，分別量處如主文所
    示之刑，並定其應執行之刑。至扣案之塊狀物體1 包（驗餘
    淨重4.91公克）係第一級毒品海洛因，已如前述，且係被告
    所有本件施用海洛因犯行所剩餘，業據被告供承在卷，自應
    依毒品危害防制條例第18條第1 項前段規定，諭知沒收銷燬
    之。
據上論斷，應依刑事訴訟法第273 條之1 第1 項、第299 條第1
項前段，毒品危害防制條例第10條第1 項、第2 項、第18條第1
項前段，刑法第11條、第47條第1 項、第51條第5 款，判決如主
文。
本案經檢察官黃怡菁到庭執行職務。
中    華    民    國    99    年     8    月    31    日
                        刑事庭  法  官  鍾雅蘭
以上正本證明與原本無異。
如不服本判決，應於判決送達後10日內向本院提出上訴狀（應附
繕本），其未敘述上訴理由者，應於上訴期間屆滿後20日內補提
理由書狀於本院，上訴於臺灣高等法院。
                                書記官  陳恩如
中    華    民    國    99    年     8    月    31    日
附錄本案論罪科刑依據之法條：
毒品危害防制條例第10條
施用第一級毒品者，處6 月以上5 年以下有期徒刑。
施用第二級毒品者，處3 年以下有期徒刑。

司法院資訊處製作；財團法人民間司法改革基金會備份。
